臺灣基隆地方法院基隆簡易庭民事判決
111年度基簡字第529號
原      告  廖啓宏  

被      告  李承翔  
訴訟代理人  盧奕翔  
上列當事人間侵權行為損害賠償事件，本院於民國111年8月8日
言詞辯論終結，判決如下：
    主  文
被告應給付原告新臺幣捌萬元，及自民國一百一十一年七月一日
起至清償日止，按年息百分之五計算之利息。
原告其餘之訴駁回。
訴訟費用新臺幣肆仟柒佰肆拾元，由被告負擔新臺幣捌佰陸拾陸
元，餘由原告負擔。
本判決原告勝訴部分得假執行，但被告如以新臺幣捌萬元為原告
預供擔保，得免為假執行。
原告其餘假執行之聲請駁回。 
    事實及理由
一、原告起訴主張：
  ㈠原告於民國110年10月4日上午7時17分許，駕駛車號0000-00
    號自小客車（下稱系爭車輛），行經台61線桃園市蘆竹區段
    外側慢車道時，因被告駕駛車號000-0000號營業用曳引車（
    下稱系爭曳引車）因變換車道未禮讓直行車又未注意安全距
    離，以致撞擊系爭車輛，系爭車輛因而受損，系爭車輛之所
    有人即訴外人廖啟孝將系爭車輛對被告之損害賠償請求權讓
    與原告，為此提起本件訴訟，並臚列各項請求如下：
　⒈財產上損害共計新臺幣（下同）378,042元：
　　系爭車輛修復費用為318,042元、車輛價值減損6萬元，以上
    合計378,042元。
　⒉誤工費用共計18,000元：
　　車禍當天原告及廖啟孝因本件交通事故影響無法上班，每人
    工資以一天3,000元計算，共計6,000元。另原告及廖啟孝因
    出席調解無法上班，2次調解共計12,000元。以上合計18,00
    0元。
　⒊額外增加通勤時間損害8,085元：
　　原告因系爭車輛受損無法正常使用，而改以騎機車上班，每
    日通勤時間增加1小時，依110年基本工資每小時165元計算
    ，則自111年10月4日起至同年12月1日止共49日，原告合計
    損害為8,085元（計算式：49日×165元＝8,085元）。
　⒋精神慰撫金35,000元：
　　原告因本件交通事故受有精神上重大影響，行經路上均擔心
    受怕，痛苦難以言喻，為此請求精神慰撫金35,000元。
　⒌綜上，原告得請求之金額合計為439,127元（計算式：378,04
    2元＋18,000元＋8,085元＋35,000元＝439,127元）。（原告僅
    請求437,765元）。
　㈡聲明：
　⒈被告應給付原告437,765元，及自起訴狀繕本送達之翌日起至
    清償日止，按年息百分之5計算之利息。
　⒉訴訟費用由被告負擔。
　⒊原告願供擔保請准宣告假執行。
二、被告抗辯略以：
    系爭車輛未受損前之市場價值約7至8萬元，本件原告請求之
    修復金額過高，已超過系爭車輛之中古行情等語。
三、本院之判斷：
  ㈠原告主張被告於110年10月4日7時17分許，駕駛系爭曳引車，
    行經桃園市蘆竹區台61線處，與系爭車輛發生碰撞，致系爭
    車輛受損等情，業據原告提出桃園市政府警察局道路交通事
    故初步分析研判表、道路交通事故現場圖、調解不成立證明
    書、蓋有建豐汽車有限公司估價專用章之建豐汽車修護廠估
    價（交修）單、蓋有富技汽車有限公司保養章之富技汽車修
    護廠估價（交修）單等件影本為證，且經臺灣新北地方法院
    依職權向桃園市政府警察局蘆竹分局調閱本件交通事故相關
    資料（見該局111年5月4日蘆警分交字第1110011961號函附
    道路交通事故現場圖、道路交通事故照片、道路交通事故調
    查報告表㈠、道路交通事故調查報告表㈡、桃園市政府警察局
    交通事故當事人酒精測定紀錄表、A3類道路交通事故調查紀
    錄表、公路監理電子閘門列印資料、桃園市政府警察局道路
    交通事故當事人登記聯單、行車紀錄紙、光碟等資料）為證
    ，且為被告所不爭執，堪信為真。
　㈡汽車行駛時，駕駛人應注意車前狀況及兩車並行之間隔，並
    隨時採取必要之安全措施，道路交通安全規則第94條第3項
    前段定有明文。經查：原告之A3類道路交通事故調查紀錄表
    「事故發生前之行進路線、方向、車道、位置、肇事經過及
    車速」欄記載：「我直行台61，對方突然往右變換車道撞到
    我…」等語（見原告A3類道路交通事故調查紀錄表），另經
    本院於111年8月8日言詞辯論期日勘驗系爭車輛之行車紀錄
    器影像，其結果為：「裝設行車紀錄器之車輛，行駛於…匝
    道…2分30秒時變成雙線道，該車逐漸往左變換車道，在2分3
    3秒時，道路變成三線道，該車輛已經逐漸變換到中間車道
    ，並於中間車道直行，2分37秒時該車突然失控向左旋轉，
    於2分40秒時旋轉180度，可以看見另輛砂石車」（見本院11
    1年8月8日言詞辯論筆錄第2頁），並觀之被告提出之系爭曳
    引車行車記錄器影像截圖4張（畫面時間0000-00-00 00：10
    ：50、0000-00-00 00：10：53、0000-00-00 00：10：53、
    0000-00-00 00：10：54），由截圖中系爭曳引車之陰影位
    置，可以看出，系爭曳引車於道路變成三線道時，即持續向
    右變換車道。綜上事證，可知本件交通事故之發生，係原告
    已變換至中線車道後，行駛於中線車道一小段距離（應已變
    換車道完成），而被告駕駛系爭曳引車行駛於系爭車輛左側
    較後之位置，因未注意車前狀況及兩車併行之間隔，仍繼續
    向右變換車道，而碰撞系爭車輛，致生本件交通事故。而依
    當時情形，天候晴、日間自然光線、路面鋪裝柏油，路面狀
    態乾燥，路面無缺陷，無障礙物，視距良好，有道路交通事
    故調查報告表㈠在卷可稽，可知當時情形並無不能注意之情
    事，被告卻疏未注意車前狀況及兩車並行間隔，堪認被告對
    本件交通事故之發生係有過失，且其過失行為與原告所受損
    害結果具有相當因果關係，原告主張被告應負侵權行為損害
    賠償責任，自屬有據。
　㈢按汽車、機車或其他非依軌道行駛之動力車輛，在使用中加
    損害於他人者，駕駛人應賠償因此所生之損害，民法第191
    條之2前段定有明文。經查，原告主張被告有上開侵權行為
    等情，既屬可採，是被告自應就原告因本件交通事故所受損
    害負賠償責任。茲就原告主張之損害賠償項目及金額，分述
    如下：
　⒈財產上損害（系爭車輛修理費用及車輛價值減損）部分：
　⑴不法毀損他人之物者，被害人得請求賠償其物因毀損所減少
    之價額。負損害賠償責任者，除法律另有規定或契約另有訂
    定外，應回復他方損害發生前之原狀。因回復原狀而應給付
    金錢者，自損害發生時起，加給利息。第1項情形，債權人
    得請求支付回復原狀所必要之費用，以代回復原狀。不能回
    復原狀或回復顯有重大困難者，應以金錢賠償其損害。損害
    賠償，除法律另有規定或契約另有訂定外，應以填補債權人
    所受損害及所失利益為限。民法第196條、第213條及第216
    條第1項分別定有明文。次按民法第215條所謂回復顯有重大
    困難者，係指回復原狀需時過長、需費過鉅或難得預期之結
    果之情形而言（最高法院84年度台上字第1242號判決意旨參
    照）。次按負損害賠償責任者，除法律另有規定或契約另有
    訂定外，應回復他方損害發生前之原狀，民法第213條第1項
    固定有明文。惟其經債權人定期催告逾期不為回復，或不能
    回復原狀，或回復顯有重大困難者，債權人則得請求以金錢
    賠償損害，同法第214條、第215條亦分別定有明文。至回復
    原狀可能與否，應依誠信原則具體各別決定（最高法院87年
    度台上字第2357號判決意旨參照）。
　⑵經查，原告主張系爭車輛之修復費用需318,042元，業據提出
    上揭估價單影本為證。而系爭車輛為94年9月出廠，有公路
    監理電子閘門列印資料附卷可稽。依行政院所頒固定資產耐
    用年數表及固定資產折舊率之規定，自用小客車之耐用年數
    為5年，則系爭車輛至110年10月4日發生本件交通事故止，
    已逾耐用年數5年。又兩造對於系爭車輛未發生事故時之中
    古車行情為8萬元等情，均無意見（見本院111年8月8日言詞
    辯論筆錄第3頁），堪認系爭車輛之修復費用遠高於其市價
    ，且系爭車輛受損狀況嚴重，縱若修復，難預期可否回復原
    有之安全性，堪認已無修繕實益。按當事人已證明受有損害
    而不能證明其數額或證明顯有重大困難者，法院應審酌一切
    情況，依所得心證定其數額。民事訴訟法第222條第2項定有
    明文。本件原告業已證明其確實受有損害，本院復審酌上開
    事證，及參酌系爭車輛修復所需金額非低，系爭車輛出廠至
    發生本件車禍時已經使用約16年，則系爭車輛剩餘價值應該
    不高，綜合審酌上情，應認原告就車輛毀損（包括因車禍導
    致車輛價值減損之損害）部分，其請求以8萬元為合理。從
    而，原告此部分之請求，於8萬元之範圍內，洵屬有據，應
    予准許，逾此範圍之請求，則無理由。
　⒉誤工費用、額外增加通勤時間損害部分：
　  按當事人主張有利於己之事實者，就其事實有舉證之責任。
    但法律別有規定，或依其情形顯失公平者，不在此限。民事
    訴訟法第277條定有明文。經查，本件原告主張因本件交通
    事故致受有誤工費用18,000元、額外增加通勤時間損害8,08
    5元等情，均未提出證據證明，故此部分之請求，難以准許
    。
　⒊精神慰撫金：
　　原告主張因本件交通事故受有精神上重大影響，而請求精神
    慰撫金35,000元。按不法侵害他人之身體、健康、名譽、自
    由、信用、隱私、貞操，或不法侵害其他人格法益而情節重
    大者，被害人雖非財產上之損害，亦得請求賠償相當之金額
    。其名譽被侵害者，並得請求回復名譽之適當處分。民法第
    195條第1項定有明文。經查，原告並未舉證證明其因本件交
    通事故而受有身體、健康或其他人格法益之侵害，是其請求
    被告賠償其非財產上之損害，無從准許，應予駁回。
  ⒋綜上，原告主張因本件交通事故所受損害金額，於8萬元之範
    圍內，可以採認。逾此範圍之請求，則無理由，應予駁回。
四、綜上所述，原告依民法侵權行為之規定，請求被告給付8萬
    元及自起訴狀繕本送達翌日即111年7月1日起至清償日止，
    按年息百分之5計算之利息，為有理由，應予准許。逾此範
    圍之請求，為無理由，應予駁回。
五、本件事證已臻明確，兩造其餘攻擊防禦方法及所提證據，核
    與判決結果不生影響，爰不逐一論述，併此敘明。
六、本件訴訟費用額為第一審裁判費4,740元，由被告按敗訴比
    例負擔866元（計算式：4,740元×80,000元/437,765元＝866
    元，元以下四捨五入），餘由原告負擔。
六、本件原告勝訴部分，係按民事訴訟法第427條第1項適用簡易
    程序所為被告敗訴之判決，依同法第389條第1項第3款之規
    定，應依職權宣告假執行。並依同法第392條第2項規定，宣
    告被告預供擔保，得免為假執行。至於原告敗訴部分，其假
    執行之聲請失所附麗，併予駁回。 
七、據上論結，原告之訴為一部有理由，一部無理由，依民事訴
    訟法第436條第2項、第79條、第87條第1項、第389條第1項
    第3款、第392條第2項之規定，判決如主文。
中　　華　　民　　國　　111 　年　　8 　　月　　31　　日
                  基隆簡易庭  法  官  高偉文
以上正本係照原本作成。
對於本件判決如有不服，應於收受送達後20日內向本院提出上訴
書狀，上訴於本院合議庭，並按他造當事人之人數附具繕本。如
委任律師提起上訴者，應一併繳納上訴審裁判費。
中　　華　　民　　國　　111 　年　　8 　　月　　31　　日
                              書記官  王靜敏